【裁判字號】    90,簡上,154
【裁判日期】    901115
【裁判案由】    返還信用卡消費款
【裁判全文】
臺灣士林地方法院民事判決  九十年度簡上字第一五四號
    上  訴  人  甲○○
    被上訴人    華僑商業銀行股份有限公司
    法定代理人  張鈞
    訴訟代理人  乙○○
右當事人間請求返還信用卡消費款事件，上訴人對於中華民國九十年七月十二日本院
士林簡易庭九十年度士簡字第四八六號第一審判決提起上訴，本院判決如左：
    主      文
原判決廢棄。
被上訴人在第一審之訴駁回。
第一、二審訴訟費用由被上訴人負擔。
    事實及理由
一、被上訴人起訴主張：訴外人皇旗資訊股份有限公司（以下簡稱：皇旗公司）於民
    國八十八年十二月一日，向被上訴人申請商務信用卡，並經皇旗公司指定該公司
    正式協理級以上職員九人為該商務信用卡之被授權使用人；另約定被上訴人在規
    定期限內，扣付或繳付全部應付款項，若逾期無法清償，致發生由被上訴人墊款
    時，皇旗公司應自結帳日起依未償還款項按日息萬分之五點四計算加計之利息及
    萬分之零點五四之違約金。上訴人乃前開商務信用卡之被授權使用人之一，依商
    務卡申請書約定條款第二條規定：「甲方（即信用卡申請人）向乙方（即被上訴
    人）申請所發給之信用卡僅限由各使用人以每人一卡為限分別持用，各使用人所
    使用本信用卡之消費款或預借現金款視同甲方所使用，對於甲方應繳款項及甲方
    依本約定條款對乙方所負之一切之損害賠償，均應由甲方及各使用人與連帶保證
    人負連帶清償及賠償責任。」是上訴人對皇旗公司前開信用卡債務，自應負連帶
    清償責任。嗣皇旗公司依前開之約定憑卡簽帳消費，然應繳之應付本金計新臺幣
    （下同）三十二萬六千一百六十九元，並未依約清償，而上訴人對此自應負連帶
    清償責任。上訴人雖辯稱：並非信用卡申請人，不知負有連帶清償責任云云。然
    皇旗公司與上訴人間基於委任關係，當然有權為各該高級幹部申請商務信用卡並
    指定授權使用，上訴人對上開連帶責任之特約條款，自未能諉為不知以圖卸責云
    云，並為先位聲明：上訴人應給付被上訴人三十二萬六千一百六十九元，及自八
    十九年八月一日起至清償日止，按日息萬分之五點四計算之利息，並按前述利息
    加計一成之違約金。又皇旗公司在申請本件商務信用卡時，曾提供上訴人身分證
    影本，供被上訴人審核；此等重要之證明文件，必定由上訴人親自交予皇旗公司
    ；且事後對於被上訴人所寄發商務信用卡之使用契約約定，應已審閱完畢；上訴
    人復親自開卡且刷卡消費，經被上訴人查詢結果，上訴人於持卡期間，至少親自
    刷卡消費計三萬二千零七十元，則上訴人至少亦應就自己親自刷卡消費之金額負
    責云云，爰為備位聲明：上訴人應給付被上訴人三萬二千零七十元，及自八十九
    年八月一日起至清償日止，按日息萬分之五點四計算之利息，及按上開利息加計
    一成之違約金。
二、上訴人則以：上訴人因任職皇旗公司之採購部協理，為一級主管，故被授權使用
    被上訴人公司的商務信用卡；然並不知皇旗公司竟與被上訴人約定上訴人對該商
    務信用卡之所有債務亦需負連帶責任。上訴人並非本件信用卡契約之當事人，亦
    未在信用卡申請合約上簽名，更未授權任何人代理簽約同意承擔債務，被上訴人
    依本信用卡約定條款請求被上訴人負擔信用卡消費款、利息及違約金之債務，自
    無理由等語，資為抗辯；並聲明：（一）原判決廢棄；（二）被上訴人在第一審
    之訴駁回。
三、本件被上訴人主張：訴外人皇旗公司於八十八年十二月一日，以上訴人為信用卡
    被授權使用人之一，向被上訴人申請商務信用卡獲准，惟皇旗公司迄今尚積欠消
    費款三十二萬六千一百六十九元屆期未為清償，其中消費款三萬二千零七十元係
    上訴人親自持卡消費等情，已據其提出關係戶查詢表、應收帳務明細查詢表、商
    務卡申請書影本各乙份附卷可稽，且為上訴人所不爭執，固堪信為真實。惟其主
    張：本件商務卡申請書之約定條款第二條「甲方（即信用卡申請人）向乙方（即
    被上訴人）聲請所發給之信用卡僅限由各使用人以每人一卡為限分別持用，各使
    用人所使用本信用卡之消費款或預借現金款視同甲方所使用，對於甲方應繳款項
    及甲方依本約定條款對乙方所負之一切之損害賠償，均應由甲方及各使用人與連
    帶保證人負連帶清償及賠償責任」之約定，應為上訴人所知悉，並親自開卡後持
    卡消費，自應對前開信用卡債務，負連帶保證責任云云，則為上訴人所否認。且
    按：契約之成立，須以當事人互相意思表示一致為要件，民法第一百五十三條第
    一項定有明文；又按：數人負同一債務，明示對於債權人各負全部給付之責任者
    ，為連帶債務，如無明示時，連帶債務之成立，以法律有規定者為限，此於民法
    第二百七十二條亦有明文。查本件被上訴人所提出商務卡申請書約定條款固載明
    ：信用卡被授權使用人應與申請人就未清償之債務，負連帶清償責任等語；然該
    份信用卡申請書上之申請人欄為皇旗公司，其上僅蓋有該公司及其負責人之印章
    ，上訴人及其他信用卡之被授權使用人並非信用卡之申請人，亦未在其上簽名或
    蓋章乙節，已經本院當庭核閱該申請書原本無誤（見本院九十年九月十四日準備
    程序筆錄），並有該件申請書影本乙份附卷可稽；則揆諸前揭規定，受上開約定
    條款拘束者，應僅限於信用卡契約之當事人即皇旗公司與被上訴人雙方，而未及
    於信用卡被授權使用人之一之上訴人自明。雖被上訴人復主張：上訴人提供身分
    證影本交皇旗公司提供被上訴人審酌，嗣復完成開卡並持卡消費，自應受信用卡
    申請書特約條款之拘束云云；然此亦僅能證明上訴人知悉皇旗公司將其列為信用
    卡被授權使用人而有權使用該商務信用卡；實尚無從為上訴人曾授權皇旗公司與
    被上訴人簽立上開信用卡約定條款、或於事後已知悉並同意與皇旗公司及其他被
    授權使用人就信用卡消費債務負連帶清償責任之證明。
四、從而，被上訴人依據其與訴外人皇旗公司之信用卡契約條款，主張上訴人應就皇
    旗公司未清償之本件信用卡消費款、至少應就上訴人本人持卡消費款負連帶清償
    責任，而以先位聲明請求上訴人給付被上訴人三十二萬六千一百六十九元及自八
    十九年八月一日起算之利息及違約金，復以備位聲明請求上訴人給付三萬二千零
    七十元及自八十九年八月一日起算之利息及違約金，均無理由，不應准許。原審
    判命上訴人給付被上訴人三十二萬六千一百六十九元及利息、違約金，尚有未洽
    ；上訴意旨指摘原判決不當，求予廢棄改判，為有理由，應由本院予以廢棄改判
    如主文第二項所示。
五、據上論結，本件上訴為有理由，依民事訴訟法第四百三十六條之一第三項、第四
    百五十條、第七十八條，判決如主文。
中      華      民      國    九十    年     十一     月     十五       日
                            臺灣士林地方法院民事第三庭
~B審判長法官  洪英花
~B法      官  張國勳
~B法      官  李瑜娟
右為正本係照原本作成。
本判決不得上訴。
中      華      民      國    九十    年     十一     月     廿三       日
~B法院書記官  夏珍珍


司法院資訊處製作；財團法人民間司法改革基金會備份。
